臺灣板橋地方法院民事判決　　　　　　100年度家訴字第176號
原　　　告　黃世緯
訴訟代理人　王嘉斌律師
　　　　　　周福珊律師
　　　　　　賴玉梅律師
被　　　告　張芳嘉
　　　　　　高長銘
　　　　　　張見州
上列當事人間請求分割遺產事件，本院於中華民國100年10月18
日言詞辯論終結，判決如下：
    主    文
被繼承人高秀玲所遺留如附表所示之存款，准由兩造各自依附表
所示之比例取得。
訴訟費用由被告各依六分之一、原告依二分之一之比例負擔。
    事實及理由
一、本件被告經合法通知，被告張芳嘉未於最後言詞辯論期日到
    場，被告高長銘、張見州未於言詞辯論期日到場，核無民事
    訴訟法第386 條所列各款情形，爰依原告之聲請，由其一造
    辯論而為判決。
二、原告主張：
(一)被繼承人高秀玲為原告之妻，被告三人之姐，而高秀玲於民
    國84年5 月1 日與原告結婚後，二人並未生育子女，渠料，
    高秀玲於100 年3 月19日過世，留有附表所示之郵局、華南
    銀行之存款，而高秀玲與被告三人之父母親均已過世，故原
    告與被告三人依民法第1138條之規定均為高秀玲之繼承人，
    為此特依民法第1164條之規定提出本件訴訟，請求法院分割
    高秀玲所遺留之遺產。
(二)按民法第1144條規定：「配偶，有相互繼承遺產之權。其應
    繼分，依左列各款定之：……二、與第1138條所定第二順序
    或第三順序之繼承人同為繼承時， 其應繼分為遺產二分之
    一。……」，次按同法第1150條規定：「關於遺產管理、分
    割及執行遺囑之費用，由遺產中支付之。……」，再按「民
    法第1150條規定，遺產管理、分割及執行遺囑之費用，由遺
    產中支付之。是以，參酌上開規定、多數學者見解及日韓等
    外國立法例，被繼承人之醫療費用性質上屬於其生前債務，
    自應列為遺債予以扣除，並由兩造按應繼分比例各分擔六分
    之一。又被繼承人之喪葬費用性質上應為繼承之費用，亦應
    由遺產中支付，同應列為遺債予以扣除，並由兩造按應繼分
    比例各分擔六分之一。……」苗栗地方法院95年家訴字第31
    號判決可茲參照。從而關於高秀玲所遺留之遺產，應分割如
    下：
１、依財政部臺灣省北區國稅局遺產稅免稅證明書所示之郵局之
    定期存款新台幣（下同）150 萬元，此為郵局定期儲金存單
    ，存單號碼00000000號及00000000號，分別為100 萬及50萬
    元，而高秀玲之喪葬費用支出為41萬7920元，此喪葬費用均
    由原告代為支出，故應由遺產中先予扣除償還予原告，從而
    關於此定期存款150 萬元，應先扣除此41萬7920元後，按原
    告應繼分二分之一，被告三人應繼分各為六分之一予以分割
    ，則原告取得95萬8960元（0000000-000000＝0000000 ；00
    00000 ×1/2 ＝541040；541040+417920 ＝958960），被告
    三人分別取得12萬0330元（0000000-000000＝0000000 ；00
    00000 ×1/6 ＝180346.6）。
２、另財政部臺灣省北區國稅局遺產稅免稅證明書所示之郵局存
    款15萬5702元，為樹林郵局，帳號00000000000000號之活期
    存款，此部分應由原告按應繼分二分之一，被告三人按應繼
    分各為六分之一予以分割，則原告黃世緯取得7 萬7851元，
    被告張芳嘉取得2 萬5950元，被告高長銘取得2 萬5950元，
    被告張見州取得2萬5951 元。
３、再者，財政部臺灣省北區國稅局遺產稅免稅證明書之華南銀
    行存款635 元，為華南銀行樹林分行，帳號000000000000號
    之活期存款，此部分應由原告按應繼分二分之一，被告三人
    按應繼分各為六分之一予以分割，則原告取得317 元，被告
    張芳嘉取得106 元，被告高長銘取得106 元，被告張見州取
    得106 元。
(三)綜上所述，被繼承人高秀玲所遺留之遺產應按附表所示之方
    式予以分割。並聲明：請准將兩造之被繼承人高秀玲所遺留
    之如附表所示之遺產，按附表所示之方式予以分割。
三、被告方面：
(一)被告張芳嘉部分：被告未於最後言詞辯論期日到場，據其到
    場時所作陳述如下：對本件無意見。
(二)被告高長銘、張見州部分：被告未於言詞辯論期日到場，亦
    未提出書狀作何聲明或陳述。
四、本院當庭協議簡化整理原告本件事實上及法律上之爭點如下
    ：
(一)確認原告請求權基礎，如卷附書狀及以前筆錄所特定之型態
    。
(二)就原告請求權之原因事實所主張之證據方法如卷附物證及所
    聲明之人證。
五、原告主張兩造之被繼承人高秀玲於100 年3 月19日死亡，遺
    留有附表所示之存款，被繼承人高秀玲係原告之妻，為被告
    三人之姐，兩造均為繼承人之事實，業據原告提出戶籍謄本
    4 件、高秀玲除戶戶籍謄本1 件、財政部臺灣省北區國稅局
    遺產稅免稅證明書1 件附卷可證，並為被告張芳嘉所不爭執
    ，而被告高長銘、張見州經合法通知未到場，亦未提出書狀
    作何聲明或陳述。是本院綜上事證，自堪信原告之主張為真
    實。
六、另原告主張被繼承人高秀玲死亡後，為處理其後事，支出喪
    葬費用共計41萬7920元之事實，業據原告提出新北市立殯儀
    館使用設施規費繳納收據、彰化縣員林鎮公所第五公墓公園
    化公墓清潔維護費繳款書、統一發票、訂貨單據、毘盧精舍
    功德收據、塔牌位置預約單、毘盧精舍暫放切結書等影本各
    1 件、免用統一發票收據影本3 件等為證，堪信為真實。按
    關於遺產管理、分割及執行遺囑之費用，由遺產中支付之。
    民法第1150條定有明文。又被繼承人之喪葬費用，是否為繼
    承費用，民法未設規定，然此項費用既為完畢被繼承人之後
    事所不可缺，參酌遺產及贈與稅法第17條第1 項第10款亦規
    定被繼承人之喪葬費用由繼承財產扣除，是本院認喪葬費用
    應依民法第1150條規定，由遺產中支付之。
七、按繼承人有數人時，在分割遺產前，各繼承人對於遺產全部
    為公同共有；繼承人得隨時請求分割遺產，但法律另有規定
    或契約另有訂定者，不在此限，民法第1151條、第1164條分
    別定有明文。從而，原告請求被告就附表所示之存款，各依
    附表所示之比例分配，為有理由，應予准許。
八、末查，本件遺產既因兩造無法達成分割協議，原告始提起訴
    訟，而分割遺產之訴兩造在訴訟上之地位得互易，被告於訴
    訟進行中所提出之抗辯，為其伸張及防衛權利所必要，且兩
    造亦因本件遺產分割而均蒙其利，依民事訴訟法第81條第2
    款規定，本院認為本案訴訟費用由兩造依其等應繼分比例負
    擔，較為公允。
九、訴訟費用負擔之依據：民事訴訟第78條、第81條第2 款。
中    華    民    國    100   年    11    月    4     日
                    家事庭  法  官  毛崑山
以上正本證明與原本無異。
如對本判決不服，應於判決送達後20日內向本院提出上訴狀。
中    華    民    國    100   年    11    月    4     日
                            書記官  許力方
附表：
  ┌──┬───────────┬──────────┐
  │編號│    存      款        │    分割方式        │
  ├──┼───────────┼──────────┤
  │1   │新北市樹林郵局定期存款│(1)原告先分配41萬7920│
  │    │150 萬元（定存單號碼：│  元。              │
  │    │00000000號、00000000號│(2)餘款108 萬2080元暨│
  │    │，金額分別為100 萬元、│  利息，由原告依應繼│
  │    │50萬元）              │  分二分之一，被告張│
  │    │                      │  芳嘉、高長銘、張見│
  │    │                      │  州依應繼分各六分之│
  │    │                      │  一之比例取得。    │
  ├──┼───────────┼──────────┤
  │2   │新北市樹林郵局帳號：03│由原告依應繼分二分之│
  │    │000000000000號之存款15│一，被告張芳嘉、高長│
  │    │萬5702元暨利息        │銘、張見州依應繼分各│
  │    │                      │六分之一之比例取得。│
  ├──┼───────────┼──────────┤
  │3   │華南商業銀行樹林分行帳│由原告依應繼分二分之│
  │    │號：000000000000號之存│一，被告張芳嘉、高長│
  │    │款635 元暨利息        │銘、張見州依應繼分各│
  │    │                      │六分之一之比例取得。│
  └──┴───────────┴──────────┘